【裁判字號】    98,交聲,3301
【裁判日期】    990419
【裁判案由】    聲明異議
【裁判全文】
臺灣高雄地方法院交通事件裁定        98年度交聲字第3301號
原處分機關  高雄市政府交通局
異  議  人  甲○○
上列異議人即受處分人因違反道路交通管理處罰條例案件，對於
高雄市政府交通局民國98年12月1 日所為之高市交裁字第裁32-B
00000000號裁決聲明異議，本院裁定如下：
    主  文
原處分撤銷。
甲○○不罰。
    理  由
一、原處分意旨略以：異議人即受處分人甲○○（下稱異議人）
    於民國98年8 月22日凌晨4 時15分許，駕駛車牌號碼678-CD
    W 號普通重型機車（下稱系爭機車），行經高雄市○○路、
    中山路、林森路段，因二輛以上汽車共同在道路上以危險方
    式駕駛之違規行為，經警調閱路口監視錄影光碟後逕行舉發
    ，爰依道路交通管理處罰條例第43條第3 項之規定，裁處受
    處分人罰鍰新臺幣（下同）3 萬元，吊銷駕駛執照，並施以
    道路交通安全講習等情。
二、聲明異議意旨則以：異議人係因返家而有騎乘系爭機車行經
    高雄市○○路與林森三路口（下稱系爭路口），但並無危險
    駕駛行為，為此聲明異議，請求撤銷原處分等語。
三、按犯罪事實應依證據認定之，無證據不得認定犯罪事實，刑
    事訴訟法第154條第2項定有明文。次按法院受理有關交通事
    件，準用刑事訴訟法之規定，復為道路交通管理處罰條例第
    89條前段所明定，是最高法院76年臺上字第4986號判例所揭
    示：「認定犯罪事實所憑之證據，雖不以直接證據為限，間
    接證據亦包括在內，然而無論直接或間接證據，其為訴訟上
    之證明，須於通常一般之人均不致有所懷疑，而得確信其為
    真實之程度者，始得據為有罪之認定，倘其證明尚未達到此
    一程度，而有合理之懷疑存在時，事實審法院復已就其心證
    上理由予以闡述，敘明其如何無從為有罪之確信，因而為無
    罪之判決，尚不得任意指為違法」之意旨，亦即刑事訴訟法
    上法院認定事實之最重要原則之一即認定被告有罪，就該有
    罪事實不能有任何之合理懷疑存在之原則，於法院審理行為
    人違反道路交通管理處罰條例案件時，當有其適用。易言之
    ，法院於審理行為人違反道路交通管理處罰條例案件，於為
    事實之認定時，如就原處分機關所認定行為人違規之事實仍
    有合理之懷疑，而無法確信行為人確有該當於道路交通管理
    處罰條例各該處罰條文之構成要件事實時，即應依訴訟法上
    待證事實「倘有懷疑，則應從被告之利益作解釋」之證據法
    則，作對異議人有利之認定。
四、經查：
 1、異議人於98年8 月22日凌晨4 時15分許，騎乘系爭機車沿高
    雄市○○路、中山路、林森路行駛之行為，經高雄市政府警
    察局苓雅分局民權路派出所員警認定異議人具有「多部機車
    競駛，沿途霸佔車道、高速行駛及闖越紅燈號誌，明顯有危
    險駕車行為」之違規，而予舉發，原處分機關因而裁處異議
    人3 萬元、吊銷駕駛執照並施以道路安全講習之處分，有高
    雄市政府警察局98年10月18日舉發違反道路交通管理事件通
    知單、高雄市政府交通局98年12月1 日高市交裁字第32-B00
    000000號違反道路交通管理事件裁決書各1 紙在卷可稽，固
    堪認定。
 2、本件警方採證、舉發之經過係以：民權路派出所員警於98年
    8 月22日凌晨0 時至6 時執行防制危險駕車專案勤務，於4
    時多分許發現一群飆車族沿成功路（南向北）右轉新光路（
    西向東）右轉中山路（北向南）左轉林森三路（西向東）競
    駛並霸佔快車道行駛，警方於事後調閱系爭路口監視器，發
    現4 時14分56秒許發現飆車族行經，於15分37秒系爭機車經
    過。自4 時14分56秒起計64秒約有40多部車經過，更有部分
    車輛將車牌遮蔽，顯有違常態，因而依法舉發一情，有舉發
    員警吳政芳之職務報告、飆車路線圖、系爭路口監視器錄影
    光碟、錄影畫面翻拍照片2 張為憑（見本院卷第12、24、25
    頁，光碟則附於卷內資料袋中）。惟經本院勘驗上開光碟結
    果略以：(1)畫面下方有錄影時間；(2)於98年8 月22日凌晨4
    時14分56秒許發現機車之車隊，且部分車輛將車牌遮蔽（例
    如於4 時14分57秒有一名頭戴深色半罩安全帽，身著白色短
    袖上衣、深色長褲，騎乘一部深色機車），亦有未戴安全帽
    騎乘之情形（例如於4 時15分許2 部機車上騎士均未戴安全
    帽）。於14分56秒起計64秒，約有40多部機車經過，且均自
    畫面左下方轉向左上方行駛，速度非慢；(3)於監視器錄影畫
    面98年8 月22日凌晨4 時15分30秒起至系爭機車於同日4 時
    15分37秒出現在畫面中為止，先後有七部機車出現在畫面中
    ，系爭機車為第七部，另自15分37秒至41秒間，系爭機車後
    方又尾隨三部機車，上開所述機車行進方向均為自畫面左下
    方向左上方行駛，可以看出上述機車前後均魚貫而行；(4)系
    爭機車車上有二人，駕駛穿戴深色安全帽，著深色上衣，後
    座搭載一名女性，且該女性為長髮，戴白色半罩安全帽，穿
    白色上衣，白色短褲，此有本院勘驗筆錄附卷可參（見本院
    卷第29-30 、37-38 頁），是98年8 月22日凌晨4 時許有一
    機車車隊及系爭機車通過系爭路口乙情，固堪認定。又異議
    人自承當時確由其騎乘系爭機車搭載友人乙○○，核與證人
    乙○○證述相符（見本院卷第48頁），亦可認定上開畫面中
    係由異議人騎乘系爭機車，此外並有交通部公路總局高雄區
    監理所旗山監理站98年10月30日高監旗字第0981001105號函
    、提供違規駕駛人申請書存卷足佐（見本院卷第9-10頁）。
    但依上揭勘驗結果，異議人騎乘之機車雖有與前後數輛不詳
    機車一同自系爭路口監視器錄影畫面左下方轉向左上方（即
    一德路轉往林森路）行駛之情形，但並未見其有何遮蔽車牌
    競駛、高速行駛、沿途霸佔車道、闖越紅燈或其他妨害用路
    人車通行、安全之危險駕駛情事。再經本院依職權函請高雄
    市政府警察局苓雅分局民權路派出所提供其他足證異議人有
    危險駕駛行為之證據，該所僅提供二聖二路與林森三路路口
    監視器錄影畫面翻拍照片2 張，而經本院審閱該照片，僅能
    看出異議人有騎乘系爭機車搭載證人乙○○經過上述路口，
    此觀卷附該些照片甚明（見本院卷第33頁）。復查無其他具
    體、明確之證據，可資認定異議人有何危險駕駛之違規行為
    。再參以異議人稱當天原本要去吃宵夜，後來人多沒有去吃
    ，所以就返家。當天還有另1 位朋友騎另1 部機車，他騎在
    前面。返家路線從四維路到自強路，遇到三多路口左轉，到
    了中華路右轉，再左轉新光路，右轉中山路，左轉林森路，
    後經過一德路。之後直騎林森路到五福路才右轉後回家等語
    ，並據其當庭手繪路線圖1 紙（見本院卷第41頁），核與證
    人乙○○於本院調查程序中證稱：98年8 月22日凌晨4 時15
    分許要去吃消夜，之後由異議人騎乘機車搭載彼一同返家，
    當天還有異議人之友人，他騎另1 部機車，異議人和彼是跟
    著他的車騎。當天路線有經過四維路、自強路、中山路、林
    森路等，與異議人手繪路線圖一致，異議人繪製之路線確實
    可以返家等語一致（見本院卷第47-49 頁），亦不能排除當
    天異議人確因返家路線相同，始騎乘系爭機車行經系爭路口
    ，及二聖二路與林森三路路口。
五、綜上所述，本件並無確切證據足資認定異議人有以危險方式
    在道路上騎乘前開機車之違規行為，原處分機關未予詳查，
    逕為上開裁決，容有未合。異議人否認違規，聲明異議，為
    有理由，應由本院將原處分撤銷，自為異議人不罰之裁定。
六、依道路交通管理處罰條例第87條第2 項、道路交通案件處理
    辦法第20條，裁定如主文。
中    華    民    國    99    年    4     月    19    日
                  交通法庭法  官  余銘軒
以上正本證明與原本無異。
如不服本裁定，應於收受送達後5 日內向本院提出抗告狀。
中    華    民    國    99    年    4     月    23    日
                          書記官  吳書逸

司法院資訊處製作；財團法人民間司法改革基金會備份。
